【裁判字號】    89,訴,859
【裁判日期】    900205
【裁判案由】    拆屋還地
【裁判全文】
臺灣士林地方法院民事判決  八十九年度訴字第八五九號
    原      告  丁○○
                戊○○
                己○
    兼    共同
    訴訟代理人  乙○○  住同右.
    原      告  甲○○  住台北縣板橋市○○路二十五號二樓
    被      告  丙○○  住台北市士林區○○○道○段四八巷三號
右當事人間請求返還房屋事件，本院判決如左：
    主      文
被告應將坐落台北市○○區○○段四小段五○五地號土地上，門牌號碼台北市○○○
道○段五十二及五十二之一號建物，如附圖所示Ａ部分（面積二九點一○平方公尺）
拆除，將占用土地返還原告。
訴訟費用由被告負擔。
本判決於原告以新臺幣參拾萬元為被告供擔保後，得假執行。
    事      實
甲、原告方面：
  壹、聲明：求為判決除擔保金額外，如主文所示。
  貳、陳述：
      被告無權占用原告等之土地，搭蓋無所有權之違建物，雖經原告等報備警察派
      出所取締，且制止其修建未得效果，竟辯稱地上建物之原所有權人與原土地所
      有權人間立有租賃關係，仍應繼續存在，拒不拆除該違建物，將占用土地回復
      原狀返還原告。唯查系爭土地乃原告繼承取得，從未聽聞先父提及曾將該地出
      租，更未曾收到租賃該地之租金，被告如此主張，與事實不符。
乙、被告方面：
  一、聲明：駁回原告之訴。
  二、陳述：我從小即住該址，雖二、三年未付租金，是原告自己不收的，我想續租
            。以前的租約都是口頭講的，現在要我走，地上物要如何處理？原告需
            賠我地上物。我現在要補償原告並繼續租用，因價錢談不攏，原告不同
            意。
丙、本院依職權勘驗現場，並囑託台北市士林地政事務所派員會同測量製有勘驗筆錄
    及複丈成果圖附卷。
    理      由
一、原告主張系爭土地為其所有，然為被告無權占用，其占有如附圖所示Ａ部分，面
    積為二十九．一０平方公尺之事實，業據其提出土地登記簿謄本、戶籍謄本為證
    ，復為被告所自認，且經本院履勘現場及囑託臺北市士林地政事務所派員測量，
    製有土地複丈成果圖及勘驗筆錄附卷可稽，自堪信原告之主張為真正。
二、被告則抗辯系爭土地上之房屋係其從小即住該址，雖二、三年未付租金，是原告
    自己不收的，我想續租。以前的租約都是口頭講的，現在要我走，地上物要如何
    處理？原告需賠我地上物。我現在要補償原告並繼續租用，因價錢談不攏，原告
    不同意云云。
三、按所有人對於無權占有或侵奪其所有物者，得請求返還之；對於妨害其所有權者
    ，得請求除去之，民法第七百六十七條定有明文。又原告於起訴原因已有相當之
    證明，而被告於抗辯事實並無確實證明方法，僅以空言爭執者，當然認定其抗辯
    事實之非真正，而應為被告不利之裁判，最高法院十八年上字第一六七九號判例
    可資參照。本件被告雖主張其曾給付租金，只是近二、三年未付租金，然為原告
    所否認，而被告復未舉證證明其與原告就系爭土地定有租賃關係，復未舉證有其
    他原因事由而主張其使用權；自無法證明其係有權占有。故被告辯稱其曾給付租
    金而有租賃關係存在云云，卻未舉證以實其說，揆諸前揭說明，其辯詞當不足採
    ，則原告請求拆屋還地，於法有據。從而原告本於民法第七百六十七條之規定，
    請求被告將上開如附圖所示Ａ部分占用土地之房屋拆除，並將占用之土地返還原
    告，自屬有據，應予准許。
四、本件原告陳明願供擔保，請准宣告假執行，經核無不合，爰酌定如主文所示之擔
    保金額准許之。
五、本件判決基礎已臻明確，兩造其餘之攻擊防禦方法及訴訟資料經本院斟酌後，核
    與判決不生影響，無一一論述之必要，併予敘明。
據上論結，本件原告之訴為有理由，依民事訴訟法第七十八條、第三百九十條第二項
，判決如主文。
中      華      民      國    九十      年      二      月      五      日
                                      臺灣士林地方法院民事第一庭
~B法      官  陳梅欽
右為正本係照原本作成。
如對本判決上訴應於判決送達後廿日向本院提出上訴狀。
中      華      民      國    九十      年      二      月      七      日
~B法院書記官  洪忠改


司法院資訊處製作；財團法人民間司法改革基金會備份。
